臺灣臺北地方法院民事裁定
111年度訴字第5886號
原      告  蘇銘正  
訴訟代理人  陳君沛律師
            陳立曄律師
            齊偉蓁律師
被      告  王紹明  
上列當事人間請求損害賠償事件，本院裁定如下：
    主  文
本件移送臺灣新北地方法院。
    理  由
一、按訴訟，由被告住所地之法院管轄。因侵權行為涉訟者，得
    由行為地之法院管轄。被告住所、不動產所在地、侵權行為
    地或其他據以定管轄法院之地，跨連或散在數法院管轄區域
    內者，各該法院俱有管轄權。訴訟之全部或一部，法院認為
    無管轄權者，依原告聲請或依職權以裁定移送於其管轄法院
    ，民事訴訟法第1條第1項前段、第15條第1項、第21條、第2
    8條第1項分別定有明文。
二、本件原告起訴主張：被告為訴外人國際全球地產股份有限公
    司（下稱全球地產公司）之實際股東，依全球地產公司規定
    ，業務成功將客戶帶入公司，且客戶透過公司與買方或賣方
    完成交易，公司即應將所收取之仲介費用70%撥付給業務作
    為業務之服務費用，公司股東間則依出資比例平分剩餘30%
    之傭金。伊係自民國104年5月進入全球地產公司擔任業務人
    員，從事海外土地、房屋之代銷工作，於任職期間因其成功
    將訴外人巨石地產代銷股份有限公司（下稱巨石公司）帶入
    公司，巨石公司之執行業務董事即訴外人鄧鎮岳及經理管理
    階層之訴外人魏啟林表示對柬埔寨BKK1萬景岡土地（下稱系
    爭土地）有興趣，因交易金額龐大，巨石公司表示願以共同
    合作之方式進行系爭土地之開發案，故後續交由被告與全球
    地產公司之其他股東接待。嗣伊透過關係始知悉巨石公司已
    藉由全球地產公司之牽線買下系爭土地，然直至伊於105年6
    月遭全球地產公司其他股東施壓被迫離職前，伊均未收到應
    獲得之傭金，且伊多次聯繫未果。詎被告自106年起一再欺
    瞞、推託未收到買賣雙方給付之傭金，更在發現伊知悉賣方
    有給付傭金後，不得已於109年10月28日在新北市三重區公
    所調解會旁星巴克與伊達成口頭協議，被告向伊詐稱就系爭
    土地交易，僅收到賣方給付1%傭金，然公司經營困難，手頭
    亦不寬裕，願分四期給付伊折合新臺幣（下同）65萬元之服
    務費，伊若同意此條件，被告願協助取得全體股東之授權書
    ，讓伊出面追討買方傭金，待伊成功要回款項，將多給付伊
    補貼，若被告真有收受買方傭金，願將傭金全數退還給伊等
    語，致伊信以為真而同意接受約35%傭金之服務費用，且讓
    被告分四期給付。而被告於110年1月5日在新北市○○區○○○路
    000號1樓之中國信託商業銀行股份有限公司蘆洲分行（下稱
    中國信託蘆洲分行）給付最後一筆款項後，取出早已準備好
    之收據（下稱系爭收據），向伊表示系爭收據內容僅針對賣
    方之服務費，買方部分不包括在內，催促伊簽下系爭收據，
    伊不疑有他而簽立。嗣後發現系爭收據未清晰記載僅限於賣
    方傭金之服務費部分，經伊向被告表示買方傭金不在系爭收
    據之效力範圍後，被告即不再與伊交涉，甚至封鎖伊、避不
    見面，經伊詢問始悉被告根本沒向其他股東要求簽立授權書
    、授權伊追討買方傭金等情，且買方傭金早已匯入被告位在
    泰國金邊之銀行帳戶內。被告誆稱願意為伊取得授權讓伊代
    替全體股東追討款項，誘使伊同意就賣方傭金僅領取約一半
    之服務費用，然實際上僅是徒託空言，試圖讓伊在一再碰壁
    之狀況下放棄追討自己應得之報酬，之後又施以詐術使伊簽
    下系爭收據，被告所為實屬故意，致伊迄今仍無法受領應獲
    取之服務費用，是先位爰依兩造於109年10月28日在三重調
    解委員會旁星巴克所成立之口頭協議及民法第184條第1項後
    段之規定，請求被告給付美金13萬6,358.75元，及自起訴狀
    繕本送達翌日起至清償日止，按週年利率5%計算之利息；備
    位則依民法第184條第1項後段之規定，請求被告給付美金10
    萬1,543.75元，及自起訴狀繕本送達翌日起至清償日止，按
    週年利率5%計算之利息等語。
三、經查，本件被告住所在苗栗縣○○市○○路○○巷00號，有被告個
    人戶籍謄本在卷可憑（見本院卷第71頁），另原告主張109
    年10月28日因被告詐稱而成立口頭協議之地點在新北市三重
    區調解委員會旁之星巴克，而遭被告詐騙簽立系爭收據之地
    點係在中國信託蘆洲分行，均非本院管轄範圍。依前揭規定
    ，併參酌證據調查及應訴之便利，認本件應由侵權行為所在
    地即臺灣新北地方法院管轄，玆原告向無管轄權之本院起訴
    ，顯有違誤，爰依職權將本件移送於該管轄法院。
四、依首開法條裁定如主文。
中　　華　　民　　國　　111 　年　　12　　月　　20　　日
                  民事第一庭   法　官　 賴淑萍
以上正本係照原本作成。
如不服本裁定應於送達後10日內向本院提出抗告狀，並繳納抗告
費新臺幣1,000元。                  
中　　華　　民　　國　　111 　年　　12　　月　　20　　日
                               書記官   黃怜瑄